臺灣高等法院高雄分院民事判決　九十三年度上字第九二號
　　　上　訴　人　乙○○
　　　被上訴人　　甲○○
　　　訴訟代理人　鄭國安律師
右當事人間請求返還所有物等事件，上訴人對於民國九十三年三月十九日臺灣高雄地
方法院九十二年度訴字第三○七八號第一審判決提起上訴，本院於九十三年七月十四
日言詞辯論終結，判決如下：
    主      文
上訴駁回。
第二審訴訟費用由上訴人負擔。
    事實及理由
一、被上訴人起訴主張：系爭坐落高雄市○○區○○段七小段第六五九之四二地號土
    地上、門牌號碼為高雄市○○區○○街二八七號之房屋，原為上訴人所有，經設
    定抵押權予彰化商業銀行股份有限公司（下稱彰化銀行），嗣經彰化銀行實行抵
    押權聲請台灣高雄地方法院以九十年度執字第二九七八五號強制執行事件就系爭
    房屋進行拍賣，由被上訴人於九十一年七月間拍定買受，在九十一年八月間辦理
    所有權移轉登記完畢。上訴人已非系爭房屋之所有權人，並無使用系爭房屋之權
    利，卻占用系爭房屋拒不搬遷，被上訴人爰依所有物返還請求權，請求上訴人遷
    讓返還系爭房屋等情。其答辯聲明求為判決：上訴駁回。（按原審判決駁回被上
    訴人其餘之訴部分，未據其聲明不服。）
二、上訴人則以：伊與被上訴人之父親高金虎本為好友，詎高金虎竟不顧朋友情義搶
    標系爭房屋，被上訴人年僅二十多歲，係在家幫忙照顧生意之人，本身並無一千
    多萬元購買系爭房屋之能力，實係因高金虎以其女兒即被上訴人名義搶標系爭房
    屋，伊希望能買回系爭房屋等語置辯。其上訴聲明：求為判決：(一)原判決不利於
    上訴人部分廢棄。(二)右廢棄部分，被上訴人在第一審之訴及假執行之聲請均駁回
    。(三)訴訟費用由被上訴人負擔。(四)如受不利判決，願供擔保請准免為假執行。
三、查被上訴人主張前開系爭房屋原為上訴人所有，嗣因抵押權人彰化銀行聲請法院
    強制執拍賣，被上訴人於九十一年七月間拍得並於同年八月間辦理所有權移轉登
    記完畢。惟系爭房屋迄今仍由上訴人占有使用而不搬遷等事實，已據其提出不動
    產權利移轉證書影本、土地及建物登記謄本影本等各一件為證，並為上訴人所不
    爭執，自堪信為真實。按所有人對於無權占有或侵奪其所有物者，得請求返還之
    。對於妨害其所有權者，得請求除去之。有妨害其所有權之虞者，得請求防止之
    。民法第七百六十七條定有明文。經查，上訴人占用被上訴人所有之系爭房屋，
    並未舉證證明其有何占用之正當權源，其上訴理由僅質疑被上訴人之購屋能力，
    及指稱係被上訴人之父高金虎為以其女兒即被上訴人名義而搶標系爭房屋云云，
    尚無從據此即認上訴人占有系爭房屋有合法權源，上訴人所辯尚無可採，則被上
    訴人主張上訴人係無權占有系爭房屋，自屬有據。
四、綜據上述，被上訴人為系爭房屋之所有權人，上訴人並無正當權源而占有系爭房
    屋，被上訴人依民法第七百六十七條所有物返還請求權之法律關係，請求上訴人
    遷讓返還系爭房屋，為有理由，應予准許。原審為上訴人敗訴之判決，於法並無
    違誤，上訴意旨空言指摘原判決不當，求予廢棄改判，為無理由，應予駁回。兩
    造其餘攻擊防禦之方法，核於判決結果不生影響，爰不一一論斷，附此敘明。
五、據上論結，本件上訴為無理由，依民事訴訟法第四百四十九條第一項、第七十八
    條，判決如主文。
中　　　華　　　民　　　國　　九十三　　年　　　七　　　月　　二十八　　日
　　　　　　　　　　　　　　　　　　　　民事第五庭
~B1審判長法　官　蔡明宛
~B2      法　官　黃科瑜
~B3      法　官　林健彥
正本係照原本作成。
如對本判決上訴，須於判決送達後二十日內向本院提出上訴狀，其未表明上訴理由者
，應於上訴後二十日內向本院提出上訴理由書（均須按他造當事人之人數附繕本）。
上訴時應提出委任律師或具有律師資格之人之委任狀，並依附註條文規定辦理。
中　　　華　　　民　　　國　　九十三　　年　　　七　　　月　　二十九　　 日
~B法院書記官　張明賢
附註：
民事訴訟法第四百六十六條之一：對於第二審判決上訴，上訴人應委任律師為訴訟代
理人，但上訴人或其法定代理人具有律師資格者，不在此限。
上訴人之配偶、三親等內之血親、二親等內之姻親，或上訴人為法人、中央或地方機
關時，其所屬專任人員具有律師資格並經法院認適當者，亦得為第三審訴訟代理人。
；第一項但書及第二項情形，應於提起上訴或委任時釋明之。
